# ANÁLISE ESTATÍSTICA DE DADOS DO AGRO
---
title: "ANÁLISE ESTATÍSTICA DE DADOS DO AGRO"
output: html_notebook
---

## Introdução aos Dados da Planilha `"base_agro.xlsx"`

A planilha `base_agro.xlsx` reúne informações essenciais sobre diferentes tipos de cultivos agrícolas. Ela foi elaborada com o objetivo de analisar a produtividade agrícola em determinada região, considerando os seguintes aspectos:

*- Tipo de Cultivo:* identifica as culturas analisadas, como milho e cana-de-açúcar.

*- Quantidade de Produtores:* representa o número de agricultores que atuam em cada tipo de cultivo.

*- Produção por hectare (toneladas):* indica a média de produção para cada hectare cultivado, sendo um importante indicador de eficiência agrícola.

*-Classificação da Produtividade:* classifica a produtividade como Alta, Média ou Baixa, de acordo com critérios previamente estabelecidos.

Esses dados são úteis para diagnósticos sobre eficiência produtiva, planejamento de políticas públicas, orientação de investimentos e capacitação técnica para o setor agropecuário.

## INSTALAÇÃO DE PACOTE.

Sempre tera um # para que o pacote seja inicializado uma unica vez.
```{r}
# install.packages("readxl") # pacote para leitura de arquivos no formato (xlsx).

```
## CARREGANDO PACOTES.

```{r}
library(readxl)

```



## CARREGAMENTO DE ARQUIVO NO FORMATO XLSX.

Iremos carregar esse aquivo no formato `xlsx`, para transformar em um data frame que é o modelo otimo para manipular os dados.

```{r}
# Caminho do arquivo (ajuste conforme necessário)
arquivo <- "base_agro.xlsx"

# Carregar os dados da planilha e converter para data frame
dados <- as.data.frame(read_excel(arquivo))

# Convertendo os dado de Produção por hectare em toneladas de todos os produtores 
dados$`Produção por hectare (toneladas)` <- as.numeric(dados$`Produção por hectare (toneladas)`)


# Visualizar as primeiras linhas
head(dados)

```

Quando o programa copilou esse arquivo analisamos de `Tipo de Cultivo` -  são dados do tipo qualitativas nominal, `Quantidade de Produtores` - são dados de quantidativos discretos, `Produção por hectare` -  esta no formato qualitativo, mas vou fazer um tratamento nos dados para tranformar em quantitativo, e por ultimo, `Calssifição da Produtividade` - se refere a dados qualitativos ordinais e foram convertidos em quantitativos do continuos.

## SOBRE AS ANALISE ESTATISTICAS QUE SERAM REALIZADAS.

Iremos fazer análise quantitativa da coluna `Quantidade de Produtores` e `Producão por hectare`

### QUANTIDADE DE PRODUTORES - VARIAVEIS QUANTITATIVA DISCRETA

#### As Medidas de Tendência Central;

##### MEDIA

```{r}
# Média
media <- mean(dados$`Quantidade de Produtores`, na.rm = TRUE)
media

```

##### MODA

```{r}

# Moda (não tem função nativa, vamos criar)
moda <- function(x) {
  ux <- unique(x)
  ux[which.max(tabulate(match(x, ux)))]
}
moda(dados$`PQuantidade de Produtores`)


```

##### MEDIANA

```{r}


# Mediana
mediana <- median(dados$`Quantidade de Produtores`, na.rm = TRUE)
mediana


```

```{r}
# 
arquivo <- "base_agro.xlsx"

# Carregar os dados da planilha e converter para data frame
dados <- as.data.frame(read_excel(arquivo))

# Convertendo os dado de Produção por hectare em toneladas de todos os produtores 
dados$`Produção por hectare (toneladas)` <- as.numeric(dados$`Produção por hectare (toneladas)`)


# Visualizar as primeiras linhas
head(dados)

```

#### As Medidas de Dispersão;

##### VARIÂNCIA
```{r}
# Variância
var(dados$`Quantidade de Produtores`, na.rm = TRUE)

```

##### DESVIO PADÃO
```{r}

# Desvio padrão
sd(dados$`Produção por hectare (toneladas)`, na.rm = TRUE)

```

##### AMPLITUDE

```{r}


# Amplitude
range_valores <- range(dados$`Produção por hectare (toneladas)`, na.rm = TRUE)
amplitude <- diff(range_valores)
amplitude


```


#### As Medidas Separatrizes;




#### Uma análise gráfica.

```{r}
# Caminho do arquivo (ajuste conforme necessário)
arquivo <- "base_agro.xlsx"

# Carregar os dados da planilha e converter para data frame
dados <- as.data.frame(read_excel(arquivo))

# Convertendo os dado de Produção por hectare em toneladas de todos os produtores 
dados$`Produção por hectare (toneladas)` <- as.numeric(dados$`Produção por hectare (toneladas)`)


# Visualizar as primeiras linhas
head(dados)

```




















